【裁判字號】    96,訴,1629
【裁判日期】    970227
【裁判案由】    毒品危害防制條例
【裁判全文】
臺灣桃園地方法院刑事判決              96年度訴字第1629號
公  訴  人  臺灣桃園地方法院檢察署檢察官
被      告  戊○○
                      7樓
選任辯護人  財團法人法律扶助基金會吳尚昆律師
上列被告因違反毒品危害防制條例案件，經檢察官提起公訴（96
年度偵字第22661 號），本院判決如下：
    主  文
戊○○販賣第一級毒品，累犯，處無期徒刑，褫奪公權終身，如
附表編號3 至5 所示之物沒收，如全部或一部不能沒收時，以其
財產抵償之。
    事  實
一、戊○○前因施用毒品案件，經本院判處有期徒刑8 月確定，
    於民國94年1 月20日執行完畢。其明知海洛因係中央主管機
    關明令公告禁止販賣之第一級毒品，竟仍基於意圖營利之犯
    意，利用其所持用如附表編號1 、2 所示之行動電話及門號
    SIM 卡，做為其與需購買海洛因之人間之交易聯絡工具，而
    先後販賣第一級毒品海洛因予丁○○、乙○○及甲○○多次
    ，其販賣海洛因之詳情如下：
  (一)於95年12月12日上午9 時13分及同日上午9 時37分許，以如
    附表編號1 所示之行動電話及門號，與丁○○所使用之0000
    000000號行動電話門號聯絡交易海洛因之事宜後，親至桃園
    縣八德市○○路海霸王餐廳附近之某資源回收場前，交付海
    洛因1 小包予丁○○，並收取新臺幣（下同）一千元之價金
    ，
  (二)於95年12月13日晚間9 時8 分至同日晚間10時38分間，以如
    附表編號1 、2 所示之行動電話及門號，與乙○○所使用之
    0000000000號行動電話門號聯絡交易海洛因之事宜後，親至
    上址資源回收場前，交付海洛因6 小包予乙○○，並收取六
    千元之價金。
  (三)於95年12月13日晚間10時7 分至同日晚間10時43分間，以如
    附表編號1 所示之行動電話及門號，與丁○○所使用之0000
    000000號行動電話門號聯絡交易海洛因之事宜後，親至上址
    資源回收場前，交付海洛因1 小包予丁○○，並收取一千元
    之價金。
  (四)於95年12月18日下4 時47分許，以如附表編號1 所示之行動
    電話及門號，與丁○○所使用之上開行動電話門號聯絡交易
    海洛因之事宜後，親至桃園縣桃園市○○路某洗車場，交付
    海洛因1 小包予丁○○，並收取一千元之價金。
  (五)於95年12月31日上午8 時39分許，以如附表編號1 所示之行
    動電話及門號，與丁○○所使用之上開行動電話門號聯絡交
    易海洛因之事宜後，親至上址資源回收場前，交付海洛因1
    小包予丁○○，並收取一千元之價金。
  (六)於96年1 月13日下午2 時58分前之同日上午某時，以如附表
    編號1 所示之行動電話及門號，與乙○○所使用之上開行動
    電話門號聯絡交易海洛因之事宜後，利用不知情之綽號「黑
    皮」或綽號「長腳」等二名成年男子之其中一人，至上址資
    源回收場前，交付海洛因1 小包予乙○○，惟價金一千元因
    乙○○並未支付而未取得。
  (七)於96年1 月14日下午6 時3 分許，以如附表編號1 所示之行
    動電話及門號，與乙○○所使用之上開行動電話門號聯絡交
    易海洛因之事宜後，利用不知情之綽號「黑皮」或綽號「長
    腳」等二名成年男子之其中一人，至上址資源回收場前，交
    付海洛因1 小包予乙○○，惟價金一千元因乙○○並未支付
    而未取得。
  (八)於96年1 月15日中午12時15分許，以如附表編號1 所示之行
    動電話及門號，與丁○○所使用之上開行動電話門號聯絡交
    易海洛因之事宜後，親至上址資源回收場前，交付海洛因2
    小包予丁○○，並收取二千元之價金。
  (九)於96年1 月17日下午2 時3 分及同日下午2 時9 分許，以如
    附表編號1 所示之行動電話及門號，與甲○○所使用之00-0
    000000號及0000000000號電話聯絡交易海洛因之事宜後，親
    至上址資源回收場前，交付海洛因1 小包予甲○○，並收取
    一千元之價金。
二、案經桃園縣政府警察局龜山分局報請臺灣桃園地方法院檢察
    署檢察官偵查起訴。
    理  由
一、證據能力部分：
  (一)按司法警察機關於合乎通訊保障及監察法第5 條第1 項所規
    定之要件，偵查中向檢察官提出聲請，經由檢察官核發通訊
    監察書後，即得實施通訊監察，通訊保障及監察法第5 條定
    有明文。查本件承辦員警對0000000000、0000000000號行動
    電話門號，自95年12月9 日上午10時起至96年2 月8 日上午
    10許止實施監聽錄音，已依法取得檢察官核發之通訊監察書
    等情，有臺灣桃園地方法院檢察署95年12月6 日95年丙○惟
    儉聲監字第001427號、96年1 月10日96年丙○惟儉聲監續字
    第000043號通訊監察書（均含通訊監察書電話附表）各1 件
    在卷可稽。再者，被告戊○○亦坦承上開門號為其所持用，
    並對監聽錄音之譯文內容真實性表示無意見，且被告於監聽
    過程中所透露犯罪行為之陳述，係基於被告之自由意思所為
    ，而監聽取得之錄音，是憑機械力照被告之陳述所錄製，並
    未具操作者個人主觀之意見，又監聽錄音內容所呈現者，即
    為待證事實本身，並非擬援用經錄音之對話以證明發生於對
    話前之另一歷史社會事實，是以監聽錄音相對於所欲證明之
    待證事實，非屬供述證據，核無傳聞法則之適用，復無證據
    顯示該錄音係經變造、偽造或存有其他不法情事，依法自具
    有證據能力。又監聽譯文則係執行監聽機關依通訊保障及監
    察法第16條第1 項規定，向通信監察書核發人所提有關執行
    情形報告之一部分，核屬公務員職務上製作之紀錄文書，且
    無證據可認製作者有故為出入，或譯文內容存有詐偽等顯不
    可信之情況，因之，本院審酌該譯文係循法而為等上揭諸情
    ，認以之作為證據要屬適當，合先敘明。
  (二)另按被告以外之人於審判外之言詞或書面陳述，除法律有規
    定者外，不得作為證據；被告以外之人於偵查中向檢察官所
    為之陳述，除顯有不可信之情況者外，得為證據；被告以外
    之人於檢察事務官、司法警察官或司法警察調查中所為之陳
    述，與審判中不符時，其先前之陳述具有較可信之特別情況
    ，且為證明犯罪事實存否所必要者，得為證據，刑事訴訟法
    第159 條第1 項、第159 條之1 第2 項、第159 條之2 分別
    定有明文。又刑事訴訟法第159 條之2 所謂「經證明具有可
    信之特別情況」，應依陳述人於陳述時之「外部情況」是否
    具有可信性決定之，所謂「外部情況」係指就詢問有無出於
    不正方法、陳述是否出於非任意性、有無違反法定障礙事由
    期間不得詢問及禁止夜間詢問之規定、詢問時是否踐行應先
    告知義務、警詢筆錄所載與錄音或錄影內容是否相符等情，
    且必須依據陳述人之觀察、記憶、表達是否正確、陳述人有
    無虛偽陳述之動機，及對照同一待證事項之其他經過詰問證
    人之證述是否相同，有無矛盾之處而加以綜合決定（最高法
    院94年度臺上字第1653號判決意旨參照）。經查：
    (1)本件之證人丁○○、乙○○、甲○○於檢察官訊問時經具
      結後所為之證述，其性質雖均屬傳聞證據，惟本院審酌上
      開證人均自陳係向被告戊○○購買第一級毒品海洛因之人
      ，陳述乃親身經歷本案發生經過之全貌，渠等證詞對認定
      犯罪事實之存否均有其必要性，且上開證人等於檢察官偵
      查中，經檢察官諭知證人有具結之義務及偽證之處罰並命
      朗讀結文具結擔保其證言之真實性後，以證人身分，於檢
      察官面前完整、連續陳述其親身經歷，且查無違法取證之
      瑕疵存在，應無顯不可信之情形，依刑事訴訟法第159 條
      之1 第2 項之規定，自均得為證據。
    (2)至證人丁○○、乙○○、甲○○於警詢中所為證述雖均亦
      屬傳聞證據，惟該警詢過程亦查無違法取證之瑕疵存在，
      且本院審理中業已傳喚上開三名證人到庭以證人身分作證
      ，並准許被告之辯護人對於上開證人等當庭及先前陳述進
      行詰問，此有本院審判筆錄在卷可考。即已賦予被告對於
      上開證人對質詰問機會，因之，參諸刑事訴訟法159 條規
      定之立法意旨原即在保障被告之對質詰問權以觀，證人丁○○、乙○○、甲○○於審判外之警詢中所為之證述既已
      經被告之辯護人於本院審理中經交互詰問予以核實，則上
      開證人於審判外陳述與審判中之證述意旨相符之部分，其
      屬傳聞證據之瑕疵，應已治癒，業可認非仍屬傳聞，而已
      無依該條規定排除之必要。至證人乙○○、甲○○警詢中
      所述與審判中不符之部分，因上開證人等於警詢中之證述
      ，係於距案發時刻較近之所為，渠等於案發後密接時間接
      受員警詢問時，較無暇斟酌利害關係而為不實陳述、亦無
      餘裕相互勾串而為迴護之詞，而具有較可信之特別情況，
      是上開證人警詢中所述與審判中不符之部分，依刑事訴訟
      法第159 條之2 規定，亦應有證據能力。
二、訊據被告戊○○矢口否認有上開販賣海洛因之犯行，辯稱：
    我沒有賣海洛因給丁○○、乙○○及甲○○，我是與他們合
    資向藥頭購買海洛因云云。經查，被告上開販賣海洛因之犯
    行，業據證人丁○○、乙○○、甲○○於警詢、檢察官訊問
    時，及證人丁○○於本院審理時具結證述綦詳，並有000000
    0000、0000000000號行動門號之通訊監察書、電話附表、監
    聽譯文等文件在卷可考。細稽證人丁○○、乙○○、甲○○
    之上開證詞，與監聽譯文呈現之內容核屬相符，且被告亦自
    承：監聽譯文中打麻將的意思就是要拿海洛因，一腳是一千
    元的意思等語，堪認證人丁○○、乙○○、甲○○指證被告
    販賣海洛因之證詞非虛。
三、被告雖以前詞置辯，而證人乙○○、甲○○於本院審理時雖
    亦均改稱：是與戊○○合資向藥頭買海洛因云云。但查，被
    告於本院行準備程序時初陳稱：我可以確定監聽內容裡面提
    到的打麻將，就是打麻將，不是要合資買毒品云云，嗣於本
    院審理時則改稱：打麻將就是要拿海洛因的意思，但是指合
    資買海洛因云云，足見被告之供述係依法院所調查證據之開
    展，而更改供述之內容以圖自圓其說，是其所辯顯難盡信。
    且由證人乙○○、甲○○於警詢及檢察官訊問時證稱：其等
    係向被告購買海洛因，約定交易地點後，由被告親自或委由
    第三人（無證據證明該第三人與被告有共同販賣海洛因之犯
    意聯絡）到場交付毒品等語觀之，其二人均明確指證被告即
    為出售海洛因之人，而無隻字片語提及其等有與戊○○合資
    向藥頭購買海洛因之情事，是證人乙○○、甲○○於本院審
    理時翻異之證詞，顯難遽予採信。且參酌證人乙○○於本院
    審理時證稱：我可以清楚區分與他人合買海洛因及自己向他
    人購買海洛因之不同，應該小時候就知道了，大家一起出錢
    買跟自己出錢買東西應該很好分辨，我在檢察官訊問時頭腦
    清楚，如果我跟被告共同出錢向阿B 買煙的話，我當然會說
    是跟阿B 買的，而不是說跟被告買等語，足認證人乙○○於
    警、偵訊之證述內容，並非誤將「與被告合買海洛因」之情
    形陳述為「向被告購買」，而係確有向被告購買海洛因之情
    事無訛。再者，依一般社會通念，「與某甲合買物品」及「
    向某甲購買物品」二者間，顯屬全然不同之買賣情況，「與
    某甲合買物品」之意係指某甲亦為物品之買受人，出賣人則
    為某甲以外之人，而「向某甲購買物品」之意，則係指某甲
    即為物品之出賣人而非買受人，此為一般具有辨識事理能力
    之人均知悉之常識，證人甲○○既為能辨識事理之成年人，
    其顯然知悉二者之不同，且其於本院審理時復證稱：我在警
    、偵訊時並沒有說謊，我也沒有誣陷被告等語，益徵證人甲○○於警、偵訊時指證被告出售海洛因，並非口語之誤，更
    非惡意之誣指。稽上各端，足見證人乙○○、甲○○於本院
    審理時證述之內容，均為迴護被告之虛偽證詞，不足採信，
    自應認其二人於警、偵訊之證述情節方屬事實，因之，被告
    與證人乙○○、甲○○間並無合買海洛因之情事，堪認無訛
    。
四、另查，販賣第一級毒品海洛因係政府嚴予查緝之違法行為，
    非可公然為之，不論是瓶裝或紙包之毒品，均可任意分裝或
    增減其分量，而每次買賣之價量，亦隨時隨雙方關係之深淺
    、當時之資力、需求程度及對行情之認知等因素，機動的調
    整，被告可依買受人之需求按原包裝賣出或再分裝為小包出
    售，則無論以原包裝賣出或分裝後再行出賣之每包售價，均
    可因賺取價差而牟得利益，至為昭然；況海洛因之價格昂貴
    ，取得不易，且為政府嚴予查緝之犯罪，凡為販賣之不法勾
    當者，苟無利可圖，應無甘冒被查緝法辦重刑之危險，平白
    無端義務為該買賣之工作，而被告與證人丁○○、乙○○、
    甲○○間並非親故至交，苟無利得，豈會甘冒重刑之風險，
    先後多次供其等取得海洛因之理，是被告販入海洛因之價格
    必較售出之價格低廉，而有從中賺取買賣差價牟利之意圖及
    事實，當屬合理之認定。
五、綜上所述，被告所辯顯屬卸責之飾詞，不足採信，本件事證
    已經明確，被告之犯行堪予認定，應依法論科。
六、核被告戊○○所為，係犯毒品危害防制條例第4 條第1 項之
    販賣第一級毒品罪。被告持有海洛因之低度行為，為販賣之
    高度行為所吸收，不另論罪。另按刑事法若干犯罪行為態樣
    ，本質上原具有反覆、延續實行之特徵，立法時既予特別歸
    類，定為犯罪構成要件之行為要素，則行為人基於概括之犯
    意，在密切接近之一定時、地持續實行之複次行為，倘依社
    會通念，於客觀上認為符合一個反覆、延續性之行為觀念者
    ，於刑法評價上，即應僅成立一罪。學理上所稱「集合犯」
    之職業性、營業性或收集性等具有重複特質之犯罪均屬之，
    例如經營、從事業務、收集、販賣、製造、散布等行為概念
    者是（最高法院95年度台上字第1079號判決要旨參照）。是
    販賣第一級毒品罪之成立，本質上即具有反覆性，本件被告
    基於概括之犯意，在密切接近之一定時間及空間內反覆多次
    出售海洛因予丁○○、乙○○、甲○○之犯行，於行為概念
    上，應認為僅成立一罪，公訴人認應予分論併罰，尚有未洽
    。另被告利用不知情之「黑皮」及「長腳」替其交付海洛因
    予乙○○，為間接正犯。被告有如事實欄一、所載之犯罪科
    刑、執行情形，有臺灣高等法院被告前案紀錄表在卷可按，
    其受徒刑之執行完畢後，5 年以內故意再犯本件有期徒刑以
    上之罪，為累犯，應依刑法第47條第1 項規定，就法定刑死
    刑、無期徒刑以外之罰金刑部分加重其刑。被告如事實欄一
    、(三)所示之犯行，雖未據公訴人提起公訴，惟該部份與已起
    訴且經本院論罪之販賣第一級毒品犯行間，既有集合犯之實
    質上一罪關係，自為起訴效力所及，本院應併予審判。爰審
    酌被告為謀一己之私利，販賣毒品予他人，嚴重損及國民健
    康，兼衡被告販賣第一級毒品之次數、金額，及被告犯後否
    認犯行等一切情狀，量處如主文所示之刑，又被告受無期徒
    刑之宣告，另應依法宣告褫奪公權終身。如附表編號3 至5
    所示之物，為被告販賣第一級毒品所得之財物，各應依毒品
    危害防制條例第19條第1 項之規定沒收之，如全部或一部不
    能沒收時，以其財產抵償之，惟因其犯罪所得為金錢，故尚
    無同條項所定追徵其價額之問題。至被告如事實欄一、(六)、
    (七)所示販賣海洛因各1 小包予乙○○所應收取之價金共二千
    元，依被告如附表編號1 所示之行動電話門號於96年1 月18
    日中午12時26分26秒之通話監聽譯文所示「你還欠阿琳二千
    元，要先還錢」等內容觀之，乙○○於96年1 月13日及14日
    向被告購買之海洛因各1 小包之價金顯未給付，是該二千元
    自非被告販賣海洛因所得之財物，不予沒收。如附表編號1
    、2 所示之物，雖為被告用以聯絡販賣海洛因事宜所用之物
    ，但因無證據足資證明各該行動電話為被告所有之物，且行
    動電話門號SI M卡又非以被告之名義所申辦，是該等物品均
    不予宣告沒收。
七、公訴意旨另以：被告於96年1 月13日下午2 時58分30秒許起
    ，以如附表編號1 所示之行動電話及門號，與乙○○所使用
    之上開行動電話門號聯絡交易海洛因之事宜後，在上址資源
    回收場前，以一千元之代價，出售不詳數量之海洛因予乙○○，因認被告此部分亦涉犯販賣第一級毒品罪嫌。惟查，依
    檢察官所指上開時間之通話監聽譯文內容所示，被告對乙○○該次購買海洛因之需求係答稱「我這沒有了，你欠我的先
    拿給我，... 我要去補貨」等語，足見被告該次並未允諾出
    售海洛因予乙○○，是檢察官認被告此部分涉犯販賣第一級
    毒品罪即有未合，此外復查無其他積極證據足資證明被告確
    有檢察官所指此部分之販賣第一級毒品犯行，惟此部分與前
    揭經本院論罪之販賣第一級毒品罪間，有集合犯之實質上一
    罪關係，爰不另為無罪之諭知。
八、證人乙○○、甲○○於本院審理時具結後證稱：其等與被告
    間係合資購買海洛因之關係云云，與其二人於偵查中具結後
    證稱：其等係向被告購買海洛因等語，明顯不符，是其二人
    顯有涉犯偽證罪之嫌，此部分宜由檢察官依法偵辦，附此敘
    明。
據上論斷，應依刑事訴訟法第299 條第1 項前段，毒品危害防制
條例第4 條第1 項、第19條第1 項，刑法第11條前段、第47條第
1 項、第37條第1 項，判決如主文。
本案經檢察官許曉微到庭執行職務。
中    華    民    國    97    年    2     月    27    日
            刑事第十一庭  審判長法  官  蔡榮澤
                                法  官  紀凱峰
                                法  官  魏于傑
上正本證明與原本無異。
如不服本判決，得於收受判決正本後10日內，向本院提出上訴狀
。
                                書記官  林怡君
中    華    民    國    97    年    3     月    7     日
附表：
┌──┬───────────────────┬────────────┐
│編號│物品名稱及數量                        │備                    註│
├──┼───────────────────┼────────────┤
│1   │行動電話1 支（內插有以不知情之簡志賢名│未扣案，為被告用以聯絡販│
│    │義申辦之0000000000號行動電話門號SIM 卡│賣海洛因事宜所用，但無證│
│    │1 張）                                │據足資證明為被告所有    │
├──┼───────────────────┼────────────┤
│2   │行動電話1 支（內插有以不知情之蘇義雄名│未扣案，為被告用以聯絡販│
│    │義申辦之0000000000號行動電話門號SIM 卡│賣海洛因事宜所用，但無證│
│    │1 張）                                │據足資證明為被告所有    │
├──┼───────────────────┼────────────┤
│3   │現金新臺幣六千元                      │未扣案，為被告販賣海洛因│
│    │                                      │予丁○○所得之財物      │
├──┼───────────────────┼────────────┤
│4   │現金新臺幣六千元                      │未扣案，為被告販賣海洛因│
│    │                                      │予乙○○所得之財物      │
├──┼───────────────────┼────────────┤
│5   │現金新臺幣一千元                      │未扣案，為被告販賣海洛因│
│    │                                      │予甲○○所得之財物      │
└──┴───────────────────┴────────────┘
本案論罪科刑主要法條：
毒品危害防制條例第4條第1項
製造、運輸、販賣第一級毒品者，處死刑或無期徒刑；處無期徒
刑者，得併科新臺幣 1 千萬元以下罰金。


司法院資訊處製作；財團法人民間司法改革基金會備份。
